臺灣桃園地方法院小額民事判決　109 年度桃保險小字第859 號
原　　　告　泰安產物保險股份有限公司

法定代理人　李松季　
訴訟代理人　林建良　
　　　　　　王敦楷　
被　　　告　張明光　
上列當事人間請求損害賠償事件，本院於民國110 年10月27日言
詞辯論終結，判決如下：
    主      文
被告應給付原告新臺幣伍萬貳仟零壹元，及自民國一百零九年十
二月四日起至清償日止，按年息百分之五計算之利息。
訴訟費用新臺幣肆仟元由被告負擔。
本判決得假執行，但被告如以新臺幣伍萬貳仟零壹元為原告預供
擔保，則得免為假執行。
    事實及理由
壹、程序方面：
    按訴狀送達後，原告不得將原訴變更或追加他訴，但擴張或
    減縮應受判決事項之聲明者，不在此限，民事訴訟法第255
    條第1 項但書第3 款定有明文，且依同法第436 條之23準用
    第436 條第2 項規定，於小額訴訟程序亦準用之。本件原告
    起訴聲明原為：被告應給付原告新臺幣（下同）73,864元，
    及自起訴狀繕本送達翌日起至清償日止，按年息5%計算之利
    息（見本院卷第3 頁）；嗣於民國109 年12月28日之調解期
    日當庭變更請求之本金為52,001元（見本院卷第48頁正面）
    ，並於後續之本案言詞辯論中引用之（見本院卷第58頁正面
    ）。核其所為，係減縮應受判決事項之聲明，合乎上開規定
    ，應予准許。
貳、實體方面：
一、原告主張：被告於109 年7 月14日晚間8 時30分許，駕駛車
    牌號碼000-0000號自用小客車（下稱肇事車輛）行經桃園市
    大溪區永昌路與台66線公路交岔路口時，因未依標線行駛之
    過失，碰撞訴外人洪嘉揚所駕駛、原告承保之車牌號碼000-
    0000號自用小客車（下稱系爭車輛），系爭車輛因而受損。
    其後系爭車輛送廠修復，共計支出維修費用73,864元（含工
    資28,824元、零件45,040元），並已由原告依保險契約給付
    完畢。而系爭車輛維修費用經計算零件折舊後，必要之回復
    原狀費用共計為52,001元，因而依侵權行為及保險代位之法
    律關係提起本件訴訟，請求被告賠償。並聲明：如主文第1
    項所示。
二、被告則以：本件事故發生時，系爭車輛在外側、肇事車輛在
    內側，二車都要左轉彎，是系爭車輛從肇事車輛右側撞過來
    ，且當時是夜間，車流量又大，正常狀況根本不會去注意地
    面的標線，不應由被告負全部肇事責任。又系爭車輛維修費
    用過高，後輪部分認為並不合理。並聲明：原告之訴駁回。
三、本院之判斷：
  ㈠按因故意或過失，不法侵害他人之權利者，負損害賠償責任
    ；汽車、機車或其他非依軌道行駛之動力車輛，在使用中加
    損害於他人者，駕駛人應賠償因此所生之損害；但於防止損
    害之發生，已盡相當之注意者，不在此限，民法第184 條第
    1 項前段、第191 條之2 分別定有明文。又汽車在同向二車
    道以上之道路，應依標誌或標線之指示行駛，則為道路交通
    安全規則第98條第1 項所規定。本件被告上開時間駕駛肇事
    車輛行駛於永昌路內側左轉專用車道；洪嘉揚則駕駛系爭車
    輛，行駛於同向同為左轉專用之內二車道，嗣二車於上開交
    岔路口發生碰撞之事實，已經本院調取警方道路交通事故處
    理卷宗，核對其內道路交通事故現場圖、調查報告表、調查
    筆錄與現場照片等確認無誤；而關於事故發生之具體經過，
    經本院勘驗路口監視器與系爭車輛行車紀錄器畫面，結果顯
    示：事發路口於永昌路內側與內二車道之間、往台66線公路
    方向，匯有白色虛線劃設之左彎引導線；事故發生時，原行
    駛於引導線右方內二車道之系爭車輛，沿引導線右側左轉，
    原行駛於引導線左方內側車道之肇事車輛，則向右跨越引導
    線，進入內二車道車輛之行進路徑，二車因而發生碰撞，有
    本院勘驗筆錄可參（見本院卷第63頁反面）。顯見被告違反
    遵守標線行駛之注意義務，為本件事故發生之全部原因。至
    被告辯稱事發當時為夜間、車流量大云云，均非無視道路標
    線之正當理由，其此節所辯顯屬推託之詞，並非可採，就系
    爭車輛所生損害自應負賠償之責。
  ㈡又按負損害賠償責任者，應回復他方損害發生前之原狀；債
    權人得請求支付回復原狀所必要之費用，民法第213 條第1
    項、第3 項分別定有明文。而回復原狀費用既以必要者為限
    ，則修理材料以新品換舊品者，即應計算折舊。系爭車輛經
    送廠修復，共計支出維修費用73,864元（含工資28,824元、
    零件45,040元），而由原告依保險契約賠付，已據原告提出
    估價單、統一發票、理賠申請書等為據，足認屬實。又依行
    政院所頒固定資產耐用年數表及固定資產折舊率之規定，非
    運輸業用客車、貨車之耐用年數為5 年，依定率遞減法，每
    年折舊率為1,000 分之369 ，另依營利事業所得稅查核準則
    第95條第6 項規定「固定資產提列折舊採用定率遞減法者，
    以1 年為計算單位，其使用期間未滿1 年者，按實際使用之
    月數相當於全年之比例計算之，不滿1 月者，以1 月計」。
    依行車執照之記載，系爭車輛係於108 年2 月出廠，至本件
    事故發生之109 年7 月間，已使用1 年6 月，則維修費用中
    零件部分經折舊計算後之現值應為23,177元（計算式詳如附
    表）。從而，加計無須計算折舊之工資後，本件修復之必要
    費用即為52,001元（計算式：23,177＋28,824＝52,001）。
    被告雖辯稱系爭車輛後輪修復費用並非合理云云，但依卷附
    車損照片所示（見本院卷第29頁反面至第30頁），系爭車輛
    之左後車門及葉子板、左後輪胎上均有明顯刮損痕跡，衡諸
    常理，與輪胎外側平行之鋁圈一同刮損，本屬正常，故本件
    原告支出之修復費用應均足認為必要，被告此節所辯尚非有
    理。從而，原告依侵權行為及保險代位之法律關係，請求被
    告給付回復原狀費用52,001元，為有理由，應予准許。
  ㈢又給付無確定期限者，債務人於債權人得請求給付時，經其
    催告而未為給付，自受催告時起，負遲延責任。其經債權人
    起訴而送達訴狀，或依督促程序送達支付命令，或為其他相
    類之行為者，與催告有同一之效力。遲延之債務，以支付金
    錢為標的者，債權人得請求依法定利率計算之遲延利息。其
    利率未經約定，亦無法律可據者，週年利率為5%，為民法第
    229 條第2 項、第233 條第1 項前段、第203 條分別明定。
    本件原告對被告之損害賠償請求權屬未定給付期限之金錢債
    權，故其就上述52,001元，請求被告給付自起訴狀繕本送達
    翌日即109 年12月4 日（見本院卷第44頁）起至清償日止，
    按年息5%計算之利息，即屬有據。
四、綜上所述，原告依侵權行為及保險代位之法律關係，請求被
    告給付如主文第1 項所示，為有理由，應予准許。
五、本件係適用小額訴訟程序所為被告敗訴之判決，依民事訴訟
    法第436 條之20規定，應依職權宣告假執行；並依民事訴訟
    法第436 條之23準用第436 條第2 項、第392 條第2 項規定
    ，依職權宣告被告如為原告預供擔保，則得免為假執行。
六、本件結論已臻明確，兩造其餘攻擊防禦方法與所提證據，經
    審酌均不至影響判決結果，故不逐一論述。
七、訴訟費用負擔之依據：民事訴訟法第79條，並依同法第436
    條之19第1 項確定訴訟費用額為4,000元（即第一審裁判費
    1,000 元、鑑定費用3,000 元）。
中    華    民    國   110    年    11    月    12    日
                  桃園簡易庭  法  官  陳逸倫
以上為正本係照原本作成。
如不服本判決，應於送達後20日內，向本院提出上訴狀並表明上
訴理由，如於本判決宣示後送達前提起上訴者，應於判決送達後
20日內補提上訴理由書（須附繕本）。
如委任律師提起上訴者，應一併繳納上訴審裁判費。
中    華    民    國   110    年    11    月    15    日
                              書記官  洪惠娟
附錄：
一、民事訴訟法第436條之24第2項：
    對於小額程序之第一審裁判上訴或抗告，非以其違背法令為
    理由，不得為之。
二、民事訴訟法第436條之25：
    上訴狀內應記載上訴理由，表明下列各款事項：
    ㈠原判決所違背之法令及其具體內容。
    ㈡依訴訟資料可認為原判決有違背法令之具體事實。
三、民事訴訟法第471條第1項：（依同法第436條之32第2項規定
    於小額事件之上訴程序準用之）
    上訴狀內未表明上訴理由者，上訴人應於提起上訴後20日內
    ，提出理由書於原第二審法院；未提出者，毌庸命其補正，
    由原第二審法院以裁定駁回之。
附表
-----
折舊時間           金額
第1年折舊值        45,040×0.369=16,620
第1年折舊後價值    45,040-16,620=28,420
第2年折舊值        28,420×0.369×(6/12)=5,243
第2年折舊後價值    28,420-5,243=23,177